【裁判字號】    99,重訴,688
【裁判日期】    990726
【裁判案由】    損害賠償
【裁判全文】
臺灣臺北地方法院民事判決             99年度重訴字第688號
原      告  黃金波
訴訟代理人  林禮模律師
被      告  林子洲
          （原名林位遠）
            兆豐國際商業銀行股份有限公司
法定代理人  王榮周
上  二  人
訴訟代理人  林雅芬律師
            陳鵬光律師
            陳誌泓律師
上列當事人間請求損害賠償事件，本院於民國99年6 月23日言詞
辯論終結，判決如下：
    主  文
原告之訴駁回。
訴訟費用由原告負擔。
    事  實  及  理  由
一、原告主張：原告於民國94年10月間，經訴外人鄭世松介紹被
    告即兆豐國際商業銀行股份有限公司南京東路分行理財專員
    林子洲後，即在該行開設理財專戶，以投資買賣國內外基金
    ，更於94年10月6 日匯款新臺幣1,000 萬元，匯兌為日幣34
    ,223,135元，即存入原告在該行開設之000-00-00000-0外匯
    活期存款專戶（下稱系爭帳戶）。嗣林子洲分別於94年10月
    11日、94年11月1 日、94年11月4 日、94年11月25日，按原
    告指示，使用原告預先留存蓋有其印文之空白外匯活期存款
    取款憑條、指定用途信託資金投資國內外有價證券信託手續
    費優惠申請書，填載姓名、帳號、金額、有價證券名稱等後
    ，買入富達日本基金（金額依序為日幣5,549,500元、15,13
    5,000 元、6,558,500 元、6,980,135 元），均於95年1 月
    16日按原告指示贖回，入款後，系爭帳戶餘額為日幣39,288
    ,683元。詎原告於95年間，曾前往該行當面通知林子洲因故
    暫不從事投資，竟林子洲未經原告同意，仍分別於95年4 月
    13日、95年4 月17日、95年6 月30日、95年7 月10日，均以
    原告預先留存蓋有其印文之空白前開取款憑條、申請書，填
    載姓名、帳號、金額、有價證券名稱等後，買入景順日本增
    長基金（金額依序為日幣10,090,000元、10,090,000元、10
    ,090,000元、9,019,988 元，合計39,289,988元）（下合稱
    系爭交易），迄於98年1 月22日贖回，入款後僅餘美金122,
    093.45元（相當於日幣10,683,574元）。林子洲擅自挪用原
    告前開款項，致原告受有損害日幣33,836,797元【28,606,4
    14元（款項短少部分：39,289,988元-10,683,574元）+ 5,2
    30,383元（挪用款項之利息部分）】，自應負擔侵權行為損
    害賠償責任。又被告兆豐國際商業銀行股份有限公司（下稱
    兆豐銀行）為林子洲之僱用人，亦應連帶負擔侵權行為損害
    賠償責任。爰基於民法第184 條第1 項前段、第188 條第1
    項侵權行為損害賠償法律關係。聲明：被告應連帶給付原告
    日幣33,836,797元，及其中日幣28,6 06,414 元部分，自98
    年1 月23日起至清償日止，按年息百分之5 計算之利息（並
    得按給付時臺灣銀行牌告日幣即期買入匯率折付新台幣）。
二、被告則以：（一）系爭交易為林子洲按原告指示而為，即林
    子洲以電話向原告確認後，再以原告留存之上開取款憑條、
    申請書為其買入基金。（二）原告前開主張林子洲侵權之事
    實，自應負擔舉證之責。（三）按系爭帳戶之存摺補登紀錄
    所示，原告至遲於95年12月21日以前，即已知悉系爭交易，
    則其遲至99年1 月11日始行提起本件訴訟，已經罹於2 年時
    效（時效抗辯）等語，資為抗辯。均聲明：原告之訴駁回。
三、兩造不爭執事項：
（一）原告與兆豐銀行於94年10月4 日簽立「指定用途信託基金
      投資國內外有價證券信託契約書」，並於兆豐銀行南京東
      路分行開設系爭帳戶，由林子洲擔任理財專員。
（二）兩造約定進行交易下單方式，不以書面為限。
（三）原告於94年10月6 日匯款新臺幣1,000 萬元，匯兌為日幣
      34,223,135元，即存入原告在該行開設之系爭帳戶。嗣林
      子洲分別於94年10月11日、94年11月1 日、94年11月4 日
      、94年11月25日，按原告指示，使用原告預先留存蓋有其
      印文之空白外匯活期存款取款憑條、指定用途信託資金投
      資國內外有價證券信託手續費優惠申請書，填載姓名、帳
      號、金額、有價證券名稱等後，買入富達日本基金（金額
      依序為日幣5,549,500 元、15,135,000元、6,558,500 元
      、6,980,135 元），均於95年1 月16日按原告指示贖回，
      入款後，系爭帳戶餘額為日幣39,288,683元（獲利日幣5,
      065,548元。
（四）兩造簽訂之信託契約書開戶印鑑章、系爭帳戶存摺，均由
      原告自行保管。
（五）系爭帳戶存摺第2 頁行次11至15所示95年4 月13日、95年
      4 月17日、95年6 月21日、95年6 月30日、95年7 月10日
      等5 筆交易資料，係原告於同次補登。
（六）95年12月21日利息存入資料係補登於系爭帳戶存摺第2 頁
      行次24所示。
四、兩造於本院審理中協商爭點為：（一）原告主張林子洲未經
    其同意，擅自使用預先留存蓋有印文之空白取款憑條、申請
    書為系爭交易，而構成侵權行為等情，有無理由？原告訴請
    被告連帶負擔侵權行為損害賠償責任，有無理由？（二）被
    告主張時效抗辯，有無理由？
（一）原告主張林子洲未經其同意，擅自使用預先留存蓋有印文
      之空白取款憑條、申請書為系爭交易，而構成侵權行為等
      情，有無理由？原告訴請被告連帶負擔侵權行為損害賠償
      責任，有無理由？
    1.本件原告固主張於95年間，前往該行當面通知林子洲因故
      暫不從事投資，竟林子洲未經原告同意，仍分別於95年4
      月13日、95年4 月17日、95年6 月30日、95年7 月10日，
      均以 原告預先留存蓋有其印文之空白取款憑條、申請書
      為系爭交易云云，惟為被告所否認，並以前開情詞置辯。
      經查，原告於94年10月間，經訴外人鄭世松介紹兆豐銀行
      南京東路分行理財專員林子洲後，即在該行開設理財專戶
      ，以投資買賣國內外基金，更於94年10月6 日匯款新臺幣
      1,000 萬元，匯兌為日幣34,223,135元，即存入原告在該
      行開設系爭帳戶。嗣林子洲分別於94年10月11日、94年11
      月1 日、94年11月4 日、94年11月25日，按原告指示，使
      用原告預先留存蓋有其印文之空白外匯活期存款取款憑條
      、指定用途信託資金投資國內外有價證券信託手續費優惠
      申請書，填載姓名、帳號、金額、有價證券名稱等後，買
      入富達日本基金（金額依序為日幣5,549,500 元、15,135
      ,000元、6,558,500 元、6,980,135 元），均於95年1 月
      16日按原告指示贖回，入款後，系爭帳戶餘額為日幣39,2
      88,683元等情，為兩造所不爭執，並有上開系爭帳戶存摺
      、信託契約書、匯款通知書、取款憑條、申請書等件在卷
      可參（見本院卷頁5 、6 、40至52），堪可認定。足徵原
      告投資買賣前開富達日本基金，係藉由林子洲使用其預先
      留存蓋有印文之上開空白取款憑條、申請書而為交易之模
      式。次查，系爭交易同為林子洲使用原告預先留存蓋有印
      文之上開空白取款憑條、申請書而為交易之模式乙情，亦
      為兩造所不爭執，並有上開取款憑條、申請書在卷可查（
      見本院卷頁53至60）。已徵系爭交易與前次交易之模式尚
      無二致。雖原告陳稱：曾於95年間前往該行當面通知林子
      洲因故暫不從事投資，否認系爭交易業經其同意云云。但
      查，如認原告曾於95年間前往兆豐銀行當面通知林子洲因
      故暫不從事投資乙情屬實，則原告自當一併將其前開空白
      取款憑條、申請書取回或銷毀，始符情理之常。否則以當
      時原告系爭帳戶餘額尚有日幣39,288,683元，豈有可能親
      自前往銀行僅為通知林子洲暫不投資之事，卻不取回或銷
      毀前開空白取款憑條、申請書，而任由上開款項曝於高度
      風險之下。顯見原告此部分所述，應非真實。又查，按系
      爭帳戶存摺（見本院卷頁6 ）所示內容之顏色深淺、水平
      排列間距觀之，可認行次11至15係同次補登、行次16至24
      係同次補登甚明。復參酌行次11、12、14、15之款項即為
      系爭交易之款項，日期分別為95年4 月13日、95年4 月17
      日、95年6 月30日、95年7 月10日；及參酌行次24之日期
      為95年12月21日乙情相互以觀。可知原告當係於95年7 月
      11日起至95年12月21日止之期間內，補登上開存摺行次16
      至24之內容，亦即原告至遲於此次補登存摺之前，顯已知
      悉前次補登行次11、12、14、15即系爭交易之事。惟原告
      竟又遲至98年1 月22日始將系爭交易買入之基金贖回，甚
      至不曾就本件事實提出任何刑事告訴，且至99年1 月11日
      始行提起本件訴訟。均徵被告辯稱：系爭交易業經原告同
      意等語非出子虛。
    2.是系爭交易既經原告同意，則原告主張林子洲未經其同意
      ，擅自使用預先留存蓋有印文之空白取款憑條、申請書為
      系爭交易，構成侵權行為，應負擔損害賠償責任等節，即
      屬無據，尚無可採。益有進者，原告主張兆豐銀行亦應連
      帶負擔侵權行為損害賠償責任，同屬無據，同無可採。
（二）被告主張時效抗辯，有無理由？
    1.按關於侵權行為損害賠償請求權之2 年短期消滅時效，應
      以請求權人實際知悉損害及賠償義務人時起算；連帶債務
      人中之一人消滅時效已完成者，依民法第276 條第2 項規
      定，固僅該債務人應分擔之部分，他債務人同免其責任，
      惟民法第188 條第3 項規定，僱用人賠償損害時，對於侵
      權行為之受僱人有求償權，則僱用人與受僱人間並無應分
      擔部分可言，倘被害人對為侵權行為之受僱人之損害賠償
      請求權消滅時效業已完成，僱用人自得援用該受僱人之時
      效利益，拒絕全部給付。最高法院著有72年台上字第738
      號判例、87年度台上字第1440號判決要旨可為參酌。
    2.再查，縱認原告訴請被告應就系爭交易連帶負擔損害賠償
      責任乙節屬實，惟原告至遲於95年7 月11日起至95年12月
      21日止之期間內，補登上開存摺行次16至24之內容以前，
      即已知悉系爭交易之事，業已述之如前。則原告迄至99年
      1 月11日始行提起本件訴訟，依照前開說明，顯已罹於2
      年之短期時效。是被告主張時效抗辯，亦屬有據，仍堪採
      認。至原告雖稱：係於97年11月間，始知系爭帳戶存摺款
      項遭提領一空云云。然查，系爭帳戶存摺行次16至24係同
      次補登，已如前述，可堪認定。倘參酌上開存摺行次23日
      期為98年1 月22日（幣別為美金，與行次24之幣別為日幣
      不同）乙節相互以觀。可認該次前開存摺行次16至24補登
      時間係在98年6 月21日以後（尚晚於贖回系爭交易購買之
      基金）。顯徵原告所稱：於97年11月間補登前開存摺始悉
      上情，並非真實。則原告此部分所稱，即無可採。
六、綜上，原告基於民法第184 條第1 項前段、第188 條第1 項
    侵權行為損害賠償法律關係，訴請被告連帶給付原告日幣33
    ,836,797 元，及其中日幣28,606,414 元部分，自98年1 月
    23日起至清償日止，按年息百分之5 計算之利息，為無理由
    ，不應准許。
七、本件事證已臻明確，兩造其餘攻擊防禦方法及舉證，核於判
    決結果不生影響，爰不一一論斷，附此敘明。
八、據上論結，本件原告之訴為無理由，依民事訴訟法第78條，
    判決如主文。
中    華    民    國    99    年     7    月    26    日
                  民事第二庭    法  官  黃呈熹
以上正本係照原本作成
如對本判決上訴，須於判決送達後20日內向本院提出上訴狀
中    華    民    國    99    年     7    月    26    日
                                書記官  傅美蓮

司法院資訊處製作；財團法人民間司法改革基金會備份。
